臺灣臺北地方法院刑事判決　　　　　　　　　　　　九十一年度易字第一五八號
　　公　訴　人　臺灣臺北地方法院檢察署檢察官
　　被　　　告　丙○○　男　四.
右列被告因竊盜案件，經檢察官聲請簡易判決處刑（九十一年度偵字第一三四二三號
），本院刑事庭認不宜以簡易判決處刑移送前來，本院改依通常程序判決如左：
    主  文
丙○○無罪。
    理  由
一、公訴意旨略以：被告丙○○意圖為自己不法之所有，於民國九十一年五月六日下
    午四時許，在臺北縣深坑鄉「北二高外環道」公館後路段，以客觀上可為凶器之
    鐵鉗竊取被害人乙○○所有停放於路旁之車號ＩＲ—二四六六號自用小貨車之電
    瓶（廠牌：ＹＵＡＳＡ，型式：湯淺、十二Ｖ）一具，欲供自己所有同型貨車使
    用，旋為臺北縣政府警察局新店分局深坑分駐所巡邏員警當場查獲，因認被告涉
    有刑法第三百二十一條第一項第三款之加重竊盜罪嫌。
二、按犯罪事實應依證據認定之，無證據不得推定其犯罪事實，刑事訴訟法第一百五
    十四條定有明文。又認定不利於被告之事實，須依積極證據，茍積極證據不足為
    不利於被告事實之認定時，即應為有利於被告之認定，更不必有何有利之證據；
    且刑事訴訟法上所謂認定犯罪事實之積極證據，係指適合於被告犯罪事實之認定
    之積極證據而言，雖不以直接證據為限，間接證據亦包括在內，然而無論直接或
    間接證據，其為訴訟上之證明，須於通常一般之人均不致有所懷疑，而得確信其
    為真實之程度者，始得據為有罪之認定，倘其證明尚未達到此一程度，而有合理
    之懷疑存在時，自不能以推測或擬制之方法，以為有罪裁判之基礎，最高法院著
    有三十年上字第八一六號、二十九年上字第三一０五號、七十六年台上字第四九
    八六號、四十年台上字第八六號等判例可資參照。次按意圖為自己或第三人不法
    之所有，而竊取他人之動產者，為竊盜罪，刑法第三百二十條第一項定有明文；
    是自限於行為人係基於為自己不法所有之意圖，乘人不知之際而取得他人之物之
    支配者，始得以刑法上之竊盜罪名相繩。訊據被告丙○○堅決否認有何竊盜犯行
    ，辯稱：當時我駕駛的自小貨車拋錨，沒有辦法發動，看見這台同型的ＩＲ—二
    四六六號小貨車，就把車子推到這台車旁邊，想連接上這台貨車的電瓶發動，但
    是電瓶線不夠長，我就把這台貨車的電瓶拆下，拿過來接我的電瓶，後來還是無
    法發動，大約過了一個小時，有一台計程車經過，用該計程車的電瓶幫我發動車
    子，向我收了二百元，我整理東西快要離開時，有一台白色轎車過來，一位穿警
    察制服的先生（審理庭當場辨認係台北縣警察局新店分局深坑派出所主管甲○○
    ）下車指稱我的行為是偷竊，實際上我並沒有偷竊的意思，只是看這台車已經破
    舊，被環保局張貼認領公告，才把電瓶放在那台車的車箱內，而懶得裝回去等語
    。
三、經查，被告丙○○為警盤查之時，確有駕駛一輛與ＩＲ—二四六六號小貨車款式
    相近的小貨車，停放於ＩＲ—二四六六號小貨車旁邊一節，業據證人甲○○及經
    甲○○通知到場的員警丁○○分別證述「有一台同型的小貨車停在旁邊」，及「
    發現有兩台貨車併排」等語明確，並有被告所提出，其胞弟案外人曾福生所有車
    號ＨＣ－００五七號小貨車之行照影本與照片五張，及被害人乙○○所提出ＩＲ
    —二四六六號小貨車之照片一張等附卷可稽（經核該二自小貨車之外型確實相近
    ），應屬真實；衡諸被告若係意圖行竊上開自小貨車，當將自己駕駛之車輛另停
    他處，應無囂張至併排停車引人注意之可能，被告所稱係因所駕駛小貨車故障無
    法發動，才將之推至ＩＲ—二四六六號小貨車旁，利用該車之電瓶發動等情，自
    堪採信。次查，員警甲○○當日到場盤查被告之時，ＩＲ—二四六六號小貨車之
    電瓶係置於該小貨車之車箱內，而非於被告所駕駛之小貨車內尋獲，當時甲○○
    並未目睹被告拆卸電瓶，亦未看見被告有藏匿電瓶之行為，僅因甲○○看見被告
    蹲在前開自小貨車之旁，其到場時又發現電瓶不在安裝位置，才懷疑被告偷竊電
    瓶等情，業據證人甲○○結證綦詳，而堪信為真正；則衡諸被告若確意在偷竊取
    走前揭電瓶，其將該電瓶取下之後，當立即置入所駕駛之小貨車內，斷無放回Ｉ
    Ｒ—二四六六號小貨車之車箱之理，被告所稱僅係借用上開電瓶，並無偷竊取走
    之意思等情，自堪採信。參諸ＩＲ—二四六六號小貨車為民國八十二年一月間出
    廠，已使用十年之車輛，有行車執照影本一件在卷足稽，而案發之前ＩＲ—二四
    六六號小貨車已經停在現場很久，感覺像是無人使用之車輛，及ＩＲ—二四六六
    號小貨車當時確實有被環保局張貼認領公告等情，並據證人丁○○及甲○○分別
    證述屬實在卷，堪認被告所稱其認ＩＲ—二四六六號小貨車已經破舊廢棄，始未
    將電瓶裝回安裝位置等情，亦屬合理，則於別無其他積極證據之情形下，自不得
    遽認被告所稱「其駕駛之同型貨車故障熄火，無法自行發動，乃取下ＩＲ—二四
    六六號小貨車之電瓶連接發動，並無偷竊取走之意思」等情係屬虛偽；本件被告
    是否具有為自己不法所有之意圖一節，尚有合理的懷疑存在。揆諸前揭說明，自
    不得僅以被告拆卸前開電瓶之行為，即推論其確有竊盜該電瓶之犯行。此外，本
    院復查無其他積極證據，足認被告確有檢察官聲請簡易判決處刑之犯行，不能證
    明被告犯罪，依法應為無罪之諭知。
據上論斷，應依刑事訴訟法第四百五十二條、第三百零一條第一項，判決如主文。
本案經檢察官王怡菁到庭執行職務。
中    華    民    國      九十一      年     十二     月     二十六     日
                                    臺灣臺北地方法院刑事第二庭
                                              法  官  楊  代  華
右正本證明與原本無異。
如不服本判決，應於判決送達後十日內，向本院提出上訴狀。
                                              書記官  廖  純  瑜
中    華    民    國      九十一      年     十二     月      三十      日
